臺灣花蓮地方法院交通事件裁定　　　　　　　　　　　　九十四年度交聲字第三號
　　原處分機關　交通部公路總局臺北區監理所花蓮監理站
　　異　議　人　甲○○
　　異議代理人　陳正忠律師
右列異議人因違反道路交通管理處罰條例案件，對於交通部公路總局臺北區監理所花
蓮監理站於九十四年一月十二日所為之處分（原處分案號：花監違字第裁四四－Ｐ0
0000000號），聲明異議，本院裁定如左：
        主  文
異議駁回。
        理  由
一、原處分意旨略以：異議人甲○○於民國九十三年十月三十一日凌晨三時五十分許
    ，駕駛車號為Ｌ三－０六四七號自小客車行經花蓮縣花蓮市○○路○○道路交岔
    路口時，因與騎乘車號為ＮＰＤ－０二三號機車、其後附載友人鄭清鏵之洪榮村
    發生碰撞，致洪榮村、鄭清鏵受傷後即行逃逸，故為警以異議人有違反道路交通
    管理處罰條例第六十二條第一項之規定掣單舉發。異議人就該舉發事實聲明不服
    ，原處分機關經函詢原舉發單位後，認舉發事實無誤，乃依違反道路交通管理事
    件統一裁罰標準及處理細則第四十一條第四項之規定，裁決吊銷異議人之駕駛執
    照，終生禁考等語。
二、異議意旨略以：案發當時伊是沿花蓮縣花蓮市○○路由南往北方向行駛，行經該
    路與化道路交岔路口時，與沿花蓮縣花蓮市○道路由東往西方向直行之上開機車
    發生碰撞，騎乘該機車之洪榮村、鄭清鏵雖均倒地，但伊看他們二人都已經站起
    來，因為擔心他們可能會是不良份子，伊才沒有留在現場照護傷患，但伊有對走
    過來一、兩步之洪榮村告知聯絡的電話號碼，伊事後並沒有報警或叫救護車云云
    。
三、按汽車駕駛人，駕駛汽車肇事致人受傷或死亡，應即採取救護或其他必要措施，
    並向警察機關報告，不得駛離；違者吊扣其駕照三個月至六個月；逃逸者吊銷駕
    駛執照。汽車駕駛人，曾依第二十七條第二項、第二十九條之二第四項、第三十
    五條第一項、第二項後段、第三項後段、第三十七條第二項、第五十四條、第六
    十一條第一項第一款、第二款、第六十二條第一項之規定吊銷駕駛執照者，終身
    不得考領駕駛執照，道路交通管理處罰條例第六十二條第一項、第六十七條第一
    項分別定有明文。又道路交通管理處罰條例第六十二條第一項之規定，旨在增進
    行車安全、保護他人權益，以維持社會秩序。蓋道路交通事故發生後，有受傷或
    死亡之情形者，應即時救護或採取必要之措施，以防損害範圍之擴大，如駕駛人
    於肇事後，隨即駕車逃離現場，不僅使肇事責任認定困難，更可能使受傷之人喪
    失生命，自有從嚴處理之必要；同條例第六十七條第一項之規定，係為維護車禍
    事故受害人生命安全、身體健康必要之公共政策，且在責令汽車駕駛人善盡行車
    安全之社會責任，屬維持社會秩序及增進公共利益所必要，此有司法院大法官會
    議釋字第二八四號、第五三一號解釋可資參照。是故汽車駕駛人駕駛汽車發生交
    通事故，不論其責任之歸屬為何，即有義務留在肇事現場，採取救護或其他必要
    措施，並向警察機關報告，以保護傷者權益，並釐清肇事責任。經查：
（一）異議人與洪榮村、鄭清鏵騎乘之上開機車，在前開交岔路口發生車禍之事實，
      除異議人自承外，復經證人洪榮村、鄭清鏵證述明確，並有卷附道路交通事故
      現場圖、道路交通事故調查報告表各乙份，及現場暨車損照片數幀在卷可稽，
      此部分事實自可認定。而據證人鄭清鏵證稱：伊當時和洪榮村同騎一部機車，
      後來被撞，伊人就被彈出去，最後翻滾到案發地點路口一家便利商店再過去四
      、五公尺的地方（經本院核對道路交通事故現場圖所示機車之刮地痕始點，及
      現場照片所示便利商店所在位置，證人鄭清鏵翻滾停留之位置距事發地點有十
      餘公尺），路人看到就幫伊擦血等語（見本院卷第九十一頁至第九十二頁、第
      九十四頁），及證人洪榮村證稱：案發當時雙方因沒有注意來車而發生對撞，
      伊與鄭清鏵都飛出去，伊的手腳有比較嚴重的擦傷，流血比較多，手比較不能
      動等語（見本院卷第九十九頁、第一百頁），復佐以卷附異議人前開自小客車
      之車損照片，顯示該自小客車因本件事故導致駕駛座前方汽車玻璃嚴重碎裂、
      車頭板金凹陷、前方保險桿斷裂等情（見本院卷第六十六頁至第七十頁），足
      見本件交通事故發生時，碰撞之力道甚大，異議人自難諉為不知證人洪榮村、
      鄭清鏵均受有相當之傷害，合先敘明。
（二）異議人雖稱其於事發後有對證人洪榮村告知聯絡的電話號碼，然經本院訊問證
      人洪榮村，其證稱：伊於事故發生飛出去以後，先往鄭清鏵的方向看他受傷的
      情形如何，再轉身往異議人的方向看，伊並不確定有無像異議人所說的朝她走
      向一、兩步。伊當時看到異議人有把車窗拉下來，說了一些話，但依當時伊與
      異議人相距的位置，雖然能聽到聲音，但聲音有點小，沒有辦法聽清楚異議人
      說什麼，異議人約停留二十至三十秒鐘就離開了。事後是路人有看到異議人自
      小客車之車牌，異議人才被警方找到等語（見本院卷第九十九頁至第一百零五
      頁），則無論異議人將其車窗拉下時所說的話是否為其聯絡方式，然依證人洪
      榮村所述上開現場客觀情狀，顯見異議人所述內容實難為證人洪榮村聽聞清楚
      ，故若異議人果真有意留下聯絡方式予證人洪榮村，應是待證人洪榮村對其所
      言有所回應且表示已記下其聯絡方式後始能離去，焉會不管對方有無反應即逕
      自離去？再異議人於事發後僅在現場停留二、三十秒即行離去，且於離去後完
      全不管傷者之傷勢而未採取報警或聯絡救護車之措施，迄警方通知其到案始與
      傷者聯絡洽談和解事宜，益證異議人自始即有逃逸以規避肇事責任之意甚明，
      異議人以前詞置辯實委無足採，本件異議為無理由，應予駁回。
據上論斷，應依道路交通案件處理辦法第十九條之規定，裁定如主文。
中      華      民      國    九十四    年      四      月      一      日
                            臺灣花蓮地方法院交通法庭
                                  法  官  鄭光婷
右正本證明與原本無異。
如對本裁定不服，應於送達後五日內，向本院提出抗告狀。（應抄附繕本）
                                  法院書記官
中      華      民      國    九十四    年      四      月    十一      日
